---
title: "SQL Excercise"
author: "Camilo Vega"
output:
  pdf_document:
    latex_engine: xelatex
header-includes:
  - \usepackage{fontspec}
  - \setmonofont{Consolas}
---

```{r setup, include=FALSE}
knitr::opts_chunk$set(echo = TRUE)
```

```{r echo=FALSE, message=FALSE, warning=FALSE}
library(DBI)
library(tidyverse)
library(ggplot2)
library(odbc)
library(knitr)

con <- DBI::dbConnect(odbc::odbc(),
                      Driver   = "MySQL ODBC 8.0 Unicode Driver",
                      Database = "university",
                      Server   = "localhost",
                      UID      = "root",
                      PWD      = "+Mysql04981",
                      Port     = 3306)

```

# Punto A

> Listar todos los cursos ofrecidos en la carrera de Ingeniería de Sistemas. Para este caso se debe tener en cuenta que un mismo curso puede ser dictado por profesores diferentes, en salones diferentes y en horarios diferentes. Se deben obtener los siguientes datos: el nombre del curso, el nombre completo del profesor que dicta el curso, el salón en que se dicta el curso y la hora en la que se dicta del curso.


## Query

Se ha agregado la columna "DIA" a la consulta. Aunque actualmente los horarios de cada curso son independientes del día, es posible que en el futuro se presenten cursos que se dicten en diferentes días con horarios distintos.

```{sql message=FALSE, warning=FALSE, connection=con, eval=FALSE, font.family = "Consolas"}

SELECT
    CURSOS.NOMBRE AS CURSO,
    USUARIOS.NOMBRE|| ' ' ||APELLIDO AS PROFESOR,
    SALONES.NOMBRE AS SALON,
    DIA,
    HORA_INICIO || ' a ' || HORA_FIN AS HORARIO
FROM CALENDARIO_CURSOS
JOIN CURSOS
    ON CALENDARIO_CURSOS.ID_CURSO = CURSOS.ID_CURSO
JOIN FACULTADES
    ON CURSOS.ID_FACULTAD = FACULTADES.ID_FACULTAD
JOIN CARRERAS
    ON CURSOS.ID_FACULTAD = CARRERAS.ID_FACULTAD
JOIN USUARIOS
    ON CALENDARIO_CURSOS.ID_PROFESOR = USUARIOS.ID_USUARIO
JOIN SALONES
    ON CALENDARIO_CURSOS.ID_SALON = SALONES.ID_SALON
WHERE CARRERAS.NOMBRE = 'Ingeniería de Sistemas';

```


## Resultado

```{r echo=FALSE, paged.print=TRUE}

tbl(con, "CALENDARIO_CURSOS") |> 
    left_join(tbl(con, "CURSOS"), by = "ID_CURSO") |>
    left_join(tbl(con, "FACULTADES"), by = "ID_FACULTAD") |> 
    left_join(tbl(con, "CARRERAS"), by = "ID_FACULTAD") |> 
    left_join(tbl(con, "USUARIOS"), by = c("ID_PROFESOR" = "ID_USUARIO")) |> 
    left_join(tbl(con, "SALONES"), by = "ID_SALON") |> 
    filter(ID_CARRERA == 1) |> 
    select(NOMBRE.x, NOMBRE.y.y, APELLIDO, NOMBRE, DIA, HORA_INICIO, HORA_FIN) |>
    rename(CURSO = NOMBRE.x, 
           NOMBRE_PROFESOR = NOMBRE.y.y,
           APELLIDO_PROFESOR = APELLIDO,
           SALON = NOMBRE) |> collect() |> 
    unite(PROFESOR, c(NOMBRE_PROFESOR, APELLIDO_PROFESOR), sep = " ") |> 
    unite(HORARIO, c(HORA_INICIO, HORA_FIN), sep = " a ") |> 
    kable()
```




```{r echo=FALSE, message=FALSE, warning=FALSE}
dbDisconnect(con)
```



```{r}
# WITH profesores_carreras AS (
#   SELECT p.nombre_completo, c.nombre_carrera, cu.nombre_curso
#   FROM profesores p
#   JOIN cursos_profesores cp ON p.id_profesor = cp.id_profesor
#   JOIN cursos cu ON cu.id_curso = cp.id_curso
#   JOIN carreras c ON c.id_carrera = cu.id_carrera
#   GROUP BY p.nombre_completo, c.nombre_carrera, cu.nombre_curso
#   HAVING COUNT(DISTINCT c.id_carrera) = 2
# )
# SELECT pc.nombre_completo, pc.nombre_curso, pc.nombre_carrera
# FROM profesores_carreras pc
# JOIN cursos_profesores cp ON cp.id_curso = (SELECT id_curso FROM cursos WHERE nombre_curso = pc.nombre_curso)
# JOIN profesores p ON p.id_profesor = cp.id_profesor
# ORDER BY pc.nombre_completo, pc.nombre_curso;

# ibrary(dplyr)
# 
# profesores_carreras <- inner_join(
#   inner_join(
#     inner_join(
#       profesores, cursos_profesores, by = "id_profesor"
#     ), cursos, by = "id_curso"
#   ), carreras, by = "id_carrera"
# ) %>% 
#   group_by(nombre_completo, nombre_carrera, nombre_curso) %>% 
#   summarise(count = n_distinct(id_carrera)) %>% 
#   filter(count == 2) %>% 
#   select(-count)
# 
# resultados <- inner_join(
#   inner_join(
#     profesores_carreras, cursos_profesores, by = "nombre_curso"
#   ), profesores, by = "id_profesor"
# ) %>% 
#   select(nombre_completo, nombre_curso, nombre_carrera) %>% 
#   arrange(nombre_completo, nombre_curso)

```

